臺灣桃園地方法院民事判決　　　　　　 100年度訴字第1103號
原　　　告　張嘉紜
被　　　告　黃淑婷
訴訟代理人　江百易　律師
上列當事人間債務人異議之訴事件，本院於民國100年8月24日言
詞辯論終結，判決如下：
    主      文
原告之訴駁回。
訴訟費用由原告負擔。
    事實及理由
一、原告主張：兩造間前未有金錢往來，直至被告以臺灣高雄地
    方法院（下稱高雄地院）88年度訴字第413 號民事確定判決
    （下稱系爭判決）為執行名義向臺灣臺南地方法院（下稱臺
    南地院）聲請強制執行，獲該院民事執行處發給93年度執字
    第39294 號債權憑證，被告嗣又持該債權憑證向本院聲請對
    原告為強制執行，並經本院以100 年度司執字第46934 號執
    行命令，查封原告名下坐落桃園縣桃園市○○段第765 地號
    土地應有部分10000 分之13，及其上門牌號碼為桃園縣桃園
    市○○○路398 號6 樓之3 之建物（下稱系爭房地）後，原
    告始知自己為系爭判決之被告。然原告未曾收受系爭判決之
    開庭通知及判決書，是否確為系爭判決之當事人，顯有疑異
    。縱原告為系爭判決之當事人，該件除未經合法傳喚原告到
    庭外，尚有未經合法送達判決與原告之情事，則系爭判決應
    無法起算上訴期間，亦未告確定，被告逕以系爭判決對原告
    聲請強制執行，於法有違。且系爭建物雖登記於原告名下，
    然實為他人所有，並非原告之財產。爰依強制執行法第14條
    規定，提起債務人異議之訴，請求撤銷執行程序，並聲明：
    本院100 年度司執字第46394 號執行命令之強制執行程序應
    予撤銷。被告不得持臺南地院93年度執字第39294 號債權憑
    證、高雄地院88年度訴字第413 號民事判決及其確定證明書
    為執行名義，對原告之財產為強制執行。
二、被告則以：被告為系爭判決之原告，前以系爭判決為執行名
    義，向臺南地院聲請對原告之財產強制執行，經臺南地院以
    98年度司執字第52260 號民事執行是件執行無效果，發給該
    院93年度執字第39294 號債權憑證結案後，始有本院100 年
    度司執字第46394 號強制執行事件。然前開執行名義成立後
    ，並未發生消滅或妨礙債權人請求之事由。原告所主張者，
    均係發生於本件執行名義成立之前，故其請求無理由等語，
    資為抗辯，並聲明：原告之訴駁回。
三、按執行名義成立後，如有消滅或妨礙債權人請求之事由發生
    ，債務人得於強制執行程序終結前，向執行法院對債權人提
    起異議之訴。如以裁判為執行名義時，其為異議原因之事實
    發生在前訴訟言詞辯論終結後者，亦得主張之，強制執行法
    第14條第1 項定有明文。亦即除執行名義係屬無確定判決同
    一之效力者外，債務人異議之訴，須以其主張消滅或妨礙債
    權人請求之事由係發生於執行名義成立後者始得為之。又所
    謂消滅債權人請求之事由，係指可使執行名義所載請求之全
    部或一部失其存在之事由，而所謂妨礙債權人請求之事由，
    則指可使執行名義所載請求之全部或一部暫難行使而被阻礙
    之事由而言。另強制執行法第12條規定：當事人或利害關係
    人，對於執行法院強制執行之命令，或對於執行法官、書記
    官、執達員實施強制執行之方法，強制執行時應遵守之程序
    ，或其他侵害利益之情事，得於強制執行程序終結前，為聲
    請或聲明異議，乃專對執行程序而設之「執行異議」，以示
    與「異議之訴」（包括債務人異議之訴及第三人異議之訴）
    之關於實體事項有別。
四、本件被告前以系爭判決為執行名義，向臺南地院聲請對原告
    財產強制執行，因執行無效果，遂發給債權憑證結案，被告
    嗣又持前開確定判決及債權憑證向本院聲請對原告財產強制
    執行等情，業經本院職權調取高雄地院88年度訴字第413 號
    民事判決、臺南地院93年度執字第39294 號及本院100 年度
    司執字第46394 號等卷宗核閱屬實，且為兩造所不爭執，自
    堪信為真實。是本件被告據以為對原告財產強制執行之執行
    名義自屬強制執行法第14條第1 項前段所指之執行名義無訛
    。
五、原告雖主張未收到高雄地院88年度訴字第413 號民事案件任
    何開庭通知書及民事判決，被告不得據以為強制執行之執行
    名義，且系爭建物非其所有，應不得以之為執行標的等情，
    則為被告否認，並辯前揭情詞置辯。然查，原告主張伊於系
    爭民事審理中未受合法通知、未接獲判決書等情縱係屬實，
    亦屬於執行名義是否成立之問題，執行名義如未成立，債權
    人聲請對債務人強制執行而侵害債務人之權利，僅係債務人
    得否依強制執行法第12條第1 項規定聲明異議之問題，非屬
    債務人異議之訴之範疇，是原告據此事由起債務人異議之訴
    ，已難認有據。
六、原告起訴時雖陳稱伊與被告並無金錢往來，伊恐非系爭判決
    之當事人云云，然此亦係債務人得否依強制執行法第12條第
    1 項規定聲明異議之問題，況且，高雄地院88年度訴字第41
    3 號民事事件係被告對於原告及訴外人謝興源之損害賠償請
    求事件，該事件所憑事實乃高雄地院87年度易緝字第330 號
    刑事判決，而原告確為該刑事判決之被告等事實，業經本院
    核閱高雄地院88年度訴字第413 號民事卷內所附相關資料確
    認無訛，且於本院審理中經提示高雄地院88年度訴字第413
    號、台南地院96年度執字第39294 號卷予兩造，渠等對前開
    事實亦不爭執，是原告主張伊非系爭判決之被告，即難認可
    採。
七、再者，原告於本院審理時自承民國88年間因卡債之故，並未
    居住於戶籍地即高雄市○鎮區○○街148 巷3 弄5 號3 樓及
    原居所高雄市○鎮區○○路92號，始未收到系爭判決之相關
    訴訟文書等語，對照前開事件涉訟期間，高雄地院寄送至原
    告前開住址之書狀（含起訴狀繕本及言詞辯論通知書），均
    因受送達人即原告遷移不明而退回原件，有送達證書可憑（
    見高雄地院88年度訴字第413 號卷第17及28頁），是前開民
    事訴訟關於本件原告之應為送達之處所，即屬不明，依民事
    訴訟法第14 9條第1 項第1 款規定，法院自得依他造當事人
    之聲請，准對之為公示送達。又言詞辯論期日，當事人之一
    造不到場者，得依到場當事人之聲請，由其一造辯論而為判
    決，同法第385 條第1 項復有明定。是以，高雄地院於88年
    3 月24日依本件被告之聲請，由其一造辯論，並於88年5 月
    14日為88年度訴字第413 號民事判決，其後再依同法第150
    條及第151 條，依職權而為民事判決之公示送達，於法核無
    違誤（見高雄地院88年度訴字第413 號卷第47頁背面、第57
    頁、第59頁），自應認前開民事判決已因本件原告未提起上
    訴而告確定。故原告主張伊於前開訴訟期間未受合法通知云
    云，亦不可採。系爭判決確已確定而得據以為強制執行之執
    行名義無訛。
八、至原告於本院審理中主張系爭房地係伊母親登記在伊名下，
    並非伊所有等語，然其所言縱認屬實，亦係第三人即系爭房
    地之真正所有權人得否於強制執行程序中以其就系爭房地之
    所有權主張權利而已，尚非強制執行法第14條所指之執行名
    義成立後，妨礙或消滅債權人行使權利之事由。故其據此主
    張提起債務人異議之訴，亦屬無據。
九、綜上所述，本件原告上開之主張，均核與強制執行法第14條
    第1 項規定之要件不符，是原告本於上開規定請求本院100
    年度司執字第46394 號強制執行事件之強制執行程序應予撤
    銷，為無理由，應予駁回。
十、本件事證已臻明確，兩造其餘攻擊防禦方法及證據，經本院
    斟酌後，認均不足以影響本判決之結果，自無逐一詳予論駁
    之必要，併此敘明。
十一、訴訟費用負擔之依據：民事訴訟法第78條規定。
中    華    民    國   100    年    8     月    31    日
                  民事第二庭  法  官  卓立婷
以上正本係照原本作成。
如對本判決上訴，須於判決送達後 20 日內向本院提出上訴狀。
如委任律師提起上訴者，應一併繳納上訴審裁判費。
中    華    民    國   100    年    8     月    31    日
                              書記官  王素玲